臺灣高等法院高雄分院刑事判決　　　　 96年度上易字第238號
上　訴　人
即　被　告　己○○
選任辯護人　邱芬凌律師
上列上訴人因竊盜案件，不服臺灣屏東地方法院94年度易字第41
0 號中華民國95年12月29日第一審判決（起訴案號：臺灣屏東地
方法院檢察署94年度偵字第2815號，移送併案：同署94年度偵字
第3748號），提起上訴，本院判決如下：
     主  文
上訴駁回。
     事  實
一、己○○前於民國93年間因違反毒品危害防制條例案件，經臺
    灣高雄地方法院以93年度簡字第942 號判決判處有期徒刑4
    月確定，於93年7 月27日易科罰金執行完畢，詎不知悔改，
    復與乙○○、甲○○、戊○○結夥4 人，共同意圖為自己不
    法之所有，本於竊盜之犯意聯絡，於94年3 月30日15時25分
    許，由戊○○駕駛己○○所有之車牌號碼WN-7999 號白色自
    小客車，搭載甲○○、乙○○、己○○等人，共同前往屏東
    縣長治鄉○○村○○街167 號丙○○住處，由甲○○、乙○○2 人先行下車，並由甲○○按丙○○住處門鈴，確認該住
    處無人應門後，即推由乙○○攀爬該住處圍牆以入內行竊，
    甲○○、戊○○、己○○等3 人則在附近把風，而乙○○進
    入後，見該住處庭院內有鋤頭1 支，乃以上開在客觀上對人
    之生命、身體具有危險性足供兇器使用之鋤頭破壞該住處後
    門之鐵門，並進入該住處內竊取丙○○所有之現金新臺幣（
    下同）4 萬元、金項鏈1 條、金戒指1 只、金手鐲1 個及數
    位相機、MP3 各1 台。得手後，旋由戊○○駕駛上開自小客
    車搭載乙○○等人離去現場，並在該車內將竊得之現金朋分
    完畢，而數位相機、MP3 則分歸乙○○所有，另由戊○○、
    己○○持劉政德之身分證及竊得之金飾，駕駛該白色自小客
    車至高雄縣久堂村中興街102 號金馬銀樓，售予不知情之負
    責人丁○○而變賣得款17,980元，並將之朋分花用完畢。
二、案經屏東縣警察局、屏東縣警察局內埔分局報請臺灣屏東地
    方法院檢察署檢察官偵查起訴及移送併辦。
     理  由
壹、證據能力部分：
一、按刑事訴訟法第100 條之1 第1 項規定「訊問被告，應全程
    連續錄音；必要時，並應全程連續錄影。但有急迫情況且經
    記明筆錄者，不在此限」；司法警察詢問犯罪嫌疑人時，依
    同法第100 條之2 亦準用上開規定。其立法目的，無非在建
    立訊問筆錄之公信力，並擔保訊問程序之合法正當；亦即在
    於擔保犯罪嫌疑人對於訊問之陳述，係出於自由意思及筆錄
    所載內容與陳述相符。又按刑事訴訟之目的重在發現實體真
    實，其手段應合法正當，以保障人權，且被告之自白，非出
    於強暴、脅迫、利誘、詐欺、違法羈押或其他不正之方法，
    且與事實相符者，得為認定犯罪之證據，是警詢自白之任意
    性，對於被告訴訟上防禦權影響極大。查本件檢察官起訴被
    告甲○○所憑證據之一，即被告甲○○於94年5 月22日警詢
    中自白「乙○○叫我先下去按電鈴看有沒有人在家，確定沒
    有人在家後，我與乙○○下車，乙○○爬圍牆進入屋內，我
    在外把風，戊○○、己○○在車上」等語，此有警詢筆錄在
    卷可考（見警卷第17頁），惟被告甲○○於原審準備程序中
    辯以其未曾為如此白白，上開警詢筆錄記載有誤等語，因此
    ，為確定自白之任意性及筆錄之真實性，自應勘驗警詢筆錄
    之錄音光碟查明之，惟經原審調取警詢錄音光碟後，發覺該
    警詢光碟無法讀取，嗣經電詢移送單位補送並說明錄音光碟
    內容無法讀取之原因，則據屏東縣警察局屏東分局檢送警員
    李錦琪之職務報告說明「被告等人竊盜案，以屏警刑檢字第
    17995 號刑事案件移送書報請屏東地檢署偵辦中，因卷內錄
    音光碟無法讀取，於95年4 月13日11時前屏東地檢署檢視錄
    音光碟，亦無法讀取，且儲存於電腦上之資料也因調職關係
    遭刪除，故無從拷備補送」，於此情形，顯然無從經由勘驗
    錄音內容，就詢問筆錄製作過程及其功能加以觀察，以明被
    告甲○○自白之任意性及真實性，該筆錄之製作程序已顯有
    瑕疵。再本院遍查全卷發現，本案偵辦過程中，被告甲○○
    部分除上開警詢筆錄外，承辦之檢察官、警員均未再對被告
    甲○○為任何訊問，因之，本院亦無從就被告甲○○相關之
    訊問筆錄判斷該警詢自白之真實性。職是，被告甲○○既主
    張警詢自白內容並非真實，如因此率認警詢筆錄之瑕疵，不
    致影響其證據能力，則刑事訴訟法上開警詢應全程連續錄音
    之規定無異形同具文，尤以製作筆錄之承辦員警無法提出錄
    音不能讀取之原因，自不應將此訴訟上之不利益責由被告甲○○承擔。綜合上述，本院於審酌人權保障與社會安全維護
    後，依刑事訴訟法第158 條之4 之規定，認被告甲○○於警
    詢中之自白無證據能力。
二、按被告以外之人（包括證人、鑑定人、告訴人、被害人及共
    同被告等）於審判外之陳述雖不符前4 條之規定，而經當事
    人於審判程序同意作為證據，法院審酌該言詞陳述或書面陳
    述作成時之情況，認為適當者，亦得為證據；當事人、代理
    人或辯護人於法院調查證據時，知有第159 條第1 項不得為
    證據之情形，而未於言詞辯論終結前聲明異議者，視為有前
    項之同意，刑事訴訟法第159 條之5 定有明文。立法意旨在
    於傳聞證據未經當事人之反對詰問予以核實，原則上先予排
    除。惟若當事人已放棄反對詰問權，於審判程序中表明同意
    該等傳聞證據可作為證據；或於言詞辯論終結前未聲明異議
    ，基於尊重當事人對傳聞證據之處分權，及證據資料愈豐富
    ，愈有助於真實發見之理念，且強化言詞辯論主義，使訴訟
    程序得以順暢進行，上開傳聞證據亦均具有證據能力。本件
    證人丙○○、丁○○於警詢所為之陳述，雖均屬傳聞證據，
    惟檢察官、被告及辯護人本案言詞辯論終結前均未聲明異議
    ，依上開規定，渠等於警詢中之證言應具有證據能力。
三、證人乙○○於警詢時供稱：屏東縣長治鄉○○村○○街167
    號住宅竊盜案，己○○負責把風等語（見警卷第3 頁），嗣
    於本院審理時改稱：己○○不知伊要去行竊等語（見本院卷
    第64、66頁）；證人戊○○於警詢時供稱：伊和乙○○、己○○、甲○○一同去屏東縣長治鄉○○村○○街167 號住宅
    竊盜等語（見警卷第6 頁），嗣於本院審理時改稱：己○○
    不知渠等要去偷東西等語（見本院卷第76頁），是其2 人警
    詢及本院審理時之證述已有前後陳述不符之情形。本院審酌
    證人乙○○、戊○○於警詢之證述相距案發日較近，當時記
    憶自較深刻，可立即反應所知，不致因時隔日久而遺忘案情
    ；且較無來自被告同庭在場之壓力，而出於不想生事之指證
    ，或故為迴護被告，而事後串謀之可能。綜此以觀，證人乙○○、戊○○於警詢之證述客觀上應具較可信之特別情況，
    且為證明犯罪事實存否所必要，依刑事訴訟法第159 條之2
    規定，其2人於警詢證言自均有證據能力。
貳、實體方面：
一、上訴人即己○○（下稱被告）矢口否認有何竊取丙○○財物
    之犯行，辯稱：我當天有坐戊○○開的自小客車，當時我在
    車上睡覺，我不知道他們做何事，我沒有去變賣金飾云云。
    經查：
（一）被告己○○於警詢時供承：（乙○○供訴於94年3 月30日
      12時許，與你、己○○一同去屏東縣長治鄉○○村○○街
      167 號住宅行竊，是否有此事?） 有此事；竊得之金飾是
      乙○○叫戊○○拿去高雄縣九區堂那裏賣，店名我不知道
      ，是街尾最後一間，我當時與戊○○拿去變賣，但我在車
      上沒有下車，賣得多少元我不知道，數位相機由乙○○拿
      走了；是由乙○○進入屋內行竊，我與戊○○在車內把風
      ；我與戊○○於94年3 月30日15時拿去典當的，我當時是
      拿劉政德身分證讓老板登記；典當的金額17,980元等語甚
      詳（見警卷第10、11頁、第14頁）；且證人即同案被告戊○○於警詢時亦證稱：我和乙○○、己○○、甲○○一同
      去屏東縣長治鄉○○村○○街167 號住宅竊盜，我與己○○當時是在家裡，乙○○與甲○○去我家，我們4 人一同
      前往，我駕駛WN-7999 號自小客車、前座是己○○、後座
      是乙○○、甲○○，是甲○○下去按電鈴的，沒有人回應
      ，他們2 人就下車，我與己○○就在車上等；由乙○○進
      入屋內行竊，甲○○在外把風等語（見警卷第6 、7 頁）
      ；又證人即同案被告乙○○於警詢時證稱：行竊目標是戊○○選的，戊○○、己○○負責把風，我進入屋內行竊，
      竊得金飾等物，由戊○○拿往高雄市金飾店賣等語（見警
      卷第3 頁），於原審審理時證稱：我是和甲○○、戊○○
      、己○○一起去現場，目標是戊○○選的，甲○○先下車
      按門鈴，回來告訴我，被害人丙○○家裡面沒有人，我才
      下車過去，戊○○、己○○留在車上；我是攀越圍牆進入
      的，被害人家中的庭院內有放很多鋤頭、工具，我拿了鋤
      頭把住處後門之鐵門的鐵條橇開，然後把手伸進去開鎖，
      再開門進去的；只有我1 人進去，偷了現金、數位相機、
      MP3 等物，進去行竊時間約十幾分鐘，出來後戊○○的車
      子停在被害人住處旁邊的小路，他們3 人都在車子內，偷
      的東西在車上就分了，金飾拿給戊○○，當天戊○○有拿
      4 千元給我，竊取的現金4 萬元分成2 份，我拿2 萬元、
      另2 萬元是戊○○拿的，照相機及MP3 都是我拿走了；甲○○是戊○○帶來的，所以4 萬元我跟戊○○就先分成2
      分，各拿走2 萬元，是在車上分贓的，己○○知道，金飾
      拿給戊○○等語（見原審卷二第48頁至50頁背面）；另證
      人丙○○於警詢時證述：於94年3 月30日15時25分許發現
      住家後門鐵門遭人撬開破壞進入房間翻箱倒櫃竊取財物等
      語（見警卷第20頁），證人即金馬銀樓負責人丁○○於警
      詢時證述：警方扣得金飾買入登記簿影本1 張，是我店內
      買入的金飾，是1 名男子於94年3 月30日15時許，拿劉政
      德身分證讓我登記，他當時是拿手鐲1 對、戒指1 個、金
      項鍊1 條，重量是1 兩2 錢4 分，賣得17,980元；我記得
      該名男子是駕駛白色自小客車等語大致相符（警卷第25頁
      ），觀之被告己○○與同案被告乙○○、戊○○3 人就行
      竊時如何分工、竊得財物如何分贓、金飾如何變賣之供述
      ，均互核一致，並無齟齬之處，亦與證人丙○○、丁○○
      之證詞相吻合，此外，復有查獲現場照片13幀附卷可證。
      足見被告己○○於警詢時之上開自白應與事實相符，堪信
      被告己○○確有與乙○○、戊○○、甲○○共同行竊被害
      人丙○○財物無訛。
（二）證人即被害人丙○○所失竊之金飾，係由戊○○、被告己○○共同前往金馬銀樓，並由戊○○持己○○向證人劉政
      德借得之身分證進入銀樓變賣得款之情，除據被告己○○
      及乙○○於警詢供述甚明外（詳於前述），並據證人劉政
      德於原審審理時具結證述：我有把身分證交給己○○，因
      為己○○跟我借身分證，那是1 年多的事了，我跟戊○○
      比較熟，跟乙○○不熟，是己○○開口借的等語（見原審
      卷二第105 、106 頁），再對照本件係被告己○○於警詢
      時主動供出上開金飾銷贓之處所，並帶同警方前去金馬銀
      樓查贓，經警扣得金飾買入登記簿，且確認係由1 名駕駛
      白色自小客車之男子，持「劉政德」身分證前去變賣等情
      ，此由證人丁○○之警詢筆錄亦可明瞭（見警卷第24頁至
      第25頁），則本件既係由被告己○○向證人劉政德借用身
      分證，且由其供出銷贓處所並主動帶同警方至銷贓處所查
      證屬實，則足認被告己○○當時確有與戊○○共同前去金
      馬銀樓變賣金飾無訛。被告己○○辯稱：未持金飾前去變
      賣云云，顯與事實不符，尚難採信，另證人丁○○雖於本
      院審理時證稱：94年3 月30日持劉政德身分證來變賣金飾
      時，我有核對身分證上之照片與持有人相符等語（見本院
      卷第80頁），惟其亦證稱：我沒有辦法指認是誰拿劉政德
      之身分證來變賣等語（見本院卷第81頁），且其於警詢時
      亦證稱：是1 名男子於94年3 月30日15時許，拿劉政德身
      分證讓我登記，他當時是拿手鐲1 對、戒指1 個、金項鍊
      1 條，重量是1 兩2 錢4 分，賣得17,980元；我記得該名
      男子是駕駛白色自小客車等語（警卷第25頁），並未提及
      核對身分證之情事，亦未指述究係何人持上開劉政德之身
      分證前往變賣金飾，故尚難以證人丁○○於本院審理時之
      證述，即推認上開竊得之金飾非由被告己○○與戊○○持
      往變賣。
（三）又原審詰問被告己○○及同案被告戊○○、甲○○於同案
      被告乙○○下車後其等之行縱為何？被告己○○於原審審
      理時供稱：當時車子停在丙○○家旁邊，乙○○、甲○○
      2 人下車，之後我們車子就開走了；我們把車子開出去，
      又繞了一圈回來，約有1 小時，回來後，乙○○、甲○○
      在旁邊的巷子裡面等語。被告戊○○先於原審準備程序時
      供稱：當天行經丙○○家，乙○○叫我停在附近，甲○○
      、乙○○叫我過1 小時再去載他們，我和己○○就開車到
      朋友黃展光家聊天，1 小時後，我們還沒到丙○○家就看
      到乙○○、甲○○2 人出來，他們2 人出來時有拿1 個黑
      色背包的袋子等語；復於原審審理時改稱：我們本來要去
      朋友黃展光家，後來經過丙○○家時，乙○○叫我停車，
      我就讓他下車，我好像有聽到乙○○叫甲○○先下去按門
      鈴，之後我就把車子開走了，我還沒有到黃展光家就把車
      子開回來，因為乙○○跟我說等一下就回來，我就開回現
      場，回到現場我先看到甲○○，甲○○說乙○○還沒有出
      來，沒多久乙○○就出來，拿了一包東西等語。被告甲○○於原審準備程序時供稱：當天是乙○○自己下車，乙○○說要下去找朋友，我都沒有下車，我們3 人坐在車上，
      過了20分鐘左右，乙○○上車等語，是觀之被告戊○○、
      己○○、甲○○3 人於原審之供詞，前後反覆不一，互核
      亦多所矛盾，自難憑採。
（四）另同案被告甲○○嗣後於原審審理時自承：我有下車按電
      鈴；我沒有進入丙○○家裡面，我是在巷子後面等語，又
      同案被告甲○○於原審審理時復供稱：戊○○對我而言是
      類似哥哥的關係，已認識有7 或8 個月之久，而我與乙○○則是當天才認識等情（見原審卷第277 頁），依此，倘
      被告己○○與戊○○、甲○○係以為乙○○要下車找朋友
      ，則衡之甲○○與乙○○當天才認識，甲○○理應會繼續
      坐在車子內，而與戊○○、己○○共同開車離去，豈會先
      行下車替乙○○按「朋友」家之門鈴，甚而獨自留在巷內
      空候乙○○多時，是依常理判斷，甲○○留在該處顯係為
      乙○○行竊時把風無訛。再甲○○與乙○○原本既不認識
      ，本件倘非與戊○○、被告己○○共同謀議行竊，甲○○
      與乙○○實難在第一天見面時即僅其2 人共謀竊盜；且參
      酌乙○○行竊得手後旋即在車內分贓之情，已據被告己○○於原審審理時以證人身分證述甚詳（見原審卷第236 頁
      反面），而戊○○、甲○○亦自承有分到錢，由此益證被
      告己○○與乙○○、戊○○、甲○○4 人事前確有共謀竊
      盜，並推由同案被告乙○○下手行竊，戊○○、己○○、
      甲○○擔任把風工作之情，否則，乙○○何需旋於竊盜得
      手後即將其冒險竊得之財物分贓予戊○○等人。且證人乙○○於本院審理時證稱：當初想偷被害人丙○○這家東西
      時，並沒有預設要以何方法偷竊，而是要視情況而定，剛
      好看到有鋤頭，就用鋤頭破壞鐵門進去等語（見本院卷第
      68頁），則被告己○○等4 人事先並未約定行竊之方法，
      而需視情況而定，且被告己○○等4 人均知要進入被害人
      丙○○住處內行竊，則乙○○嗣持鋤頭破壞鐵門進入被害
      人丙○○住處行竊，應為被告己○○等人所得預見，並未
      逾越其等共同犯意之外，附此敘明。因而，被告己○○辯
      稱：不知乙○○係下車行竊云云，顯與常情相悖，不足採
      信。
（五）證人乙○○於本院審理時雖證稱：我是下車以後才決定要
      偷東西的，我沒有跟大家講我下車要去偷東西等語（見本
      院卷第64頁），惟其先證稱：我下車要去找朋友等語（見
      本院卷第65頁），嗣又改稱：當時我要下車去小便等語（
      見本院卷第70頁），則其證詞前後不一，已難採信。又證
      人甲○○於本院審理時證稱：我們要行竊，是我、乙○○
      、戊○○知道，己○○不知道等語（見本院卷第71頁），
      另證人戊○○於本院審理時證稱：約4 、5 天前，我們3
      人去黃展光家，經過那邊（丙○○住處），看到那幢房子
      獨立一戶沒有人，在黃展光的檳榔園有說想偷，但沒有放
      在心上，隔幾天，再經過那裡，乙○○臨時藉故說要下車
      去找朋友，我就知道他們要去做什麼事情，我們本來就很
      有默契等語（見本院卷第78、79頁），惟與甲○○於原審
      審理時供稱：我與乙○○是當天才認識等情不符（見原審
      卷第277 頁），且其3 人上開證述亦不一致，實難採信，
      故其3 人於本院審理證稱被告己○○不知情，顯係事後串
      飾迴護之詞，均不足採。
（六）綜上所述，被告己○○前開所辯，係卸責之詞，不足採信
      ，本件事證明確，其前揭犯行堪以認定。
三、查刑法第321 條第1 項第3 款所謂之「兇器」，其種類並無
    限制，凡足以對人身造成危險者均屬之；而攜帶兇器竊盜，
    祗須行竊時攜帶具有危險性之兇器為已足，行為人是否有以
    之為行兇之意圖或以該兇器直接進行竊盜行為，均在所不問
    （最高法院79年台上字第5253號判例參照）。本件乙○○持
    以破壞鐵門之鋤頭1 支，至為堅硬、銳利，倘持之行兇，均
    足以對人之身體、生命安全造成威脅，自屬兇器無訛。故核
    被告己○○所為，係犯刑法第321 條第1 項第2 款、第3 款
    、第4 款之結夥3 人以上，攜帶兇器，毀越門扇、安全設備
    竊盜罪。被告己○○前於93年間因違反毒品危害防制條例案
    件，經臺灣高雄地方法院以93年度簡字第942 號判決判處有
    期徒刑4 月確定，於93年7 月27日易科罰金執行完畢，有臺
    灣高等法院被告全國前案紀錄表1 份在卷可參，其於有期徒
    刑執行完畢後，5 年以內故意再犯本罪，不論依修正前刑法
    第47條或修正後刑法第47條第1 項，均構成累犯，並無有利
    或不利之情形，自無新、舊法比較之問題，應逕依修正後刑
    法第47條第1 項規定論以累犯，並依法加重其刑。
四、原審認被告罪證明確，因而適用刑法第28條、第321 條第1
    項第2 款、第3 款、第4 款、第47條第1 項規定，並審酌被
    告己○○不知以己力賺取生活所需，反結夥並攜帶兇器進入
    民宅行竊，危害人民生命、身體、財產之安全，造成被害人
    之損失非輕，及被告否認犯行飾詞圖卸刑責等一切情狀，量
    處有期徒刑1 年2 月；並說明乙○○持以行竊被害人丙○○
    住處之鋤頭，係被害人丙○○所有之物，並非被告己○○等
    人所有之物，爰不另為沒收之諭知。其認事用法，核無不合
    ，量刑亦屬允當。被告己○○上訴意旨否認犯罪，指摘原判
    決不當，為無理由，應予駁回。
五、同案被告乙○○、戊○○、甲○○部分，均經原審判決確定
    ，附此敘明。
據上論斷，應依刑事訴訟法第368條，判決如主文。
本案經檢察官羅建勛到庭執行職務。
中　　華　　民　　國　　96　　年　　5 　　月　　16　　日
                  刑事第五庭    審判長法  官  翁慶珍
                                      法  官  范惠瑩
                                      法  官  陳  箐
以上正本證明與原本無異。
本判決不得上訴。
中　　華　　民　　國　　96　　年　　5 　　月　　16　　日
　　　　　　　　　　　　　　　　　　　書記官  魏文常
附錄本判決論罪科刑法條：
中華民國刑法第321條：
犯竊盜罪而有左列情形之一者，處 6 月以上、 5 年以下有期徒
刑：
一  於夜間侵入住宅或有人居住之建築物、船艦或隱匿其內而犯
    之者。
二  毀越門扇、牆垣或其他安全設備而犯之者。
三  攜帶兇器而犯之者。
四  結夥三人以上而犯之者。
五  乘火災、水災或其他災害之際而犯之者。
六  在車站或埠頭而犯之者。
前項之未遂犯罰之。
